【裁判字號】    97,交聲,1097
【裁判日期】    970903
【裁判案由】    違反道路交通管理處罰條例聲明異議
【裁判全文】
臺灣桃園地方法院交通事件裁定        97年度交聲字第1097號
原處分機關  交通部公路總局新竹區監理所桃園監理站
異  議  人
即受處分人  甲○○
上列異議人因違反道路交通管理處罰條例案件，不服交通部公路
總局新竹區監理所桃園監理站中華民國97年6 月24日桃監裁罰字
第裁52-DB0000000號違反道路交通管理事件裁決書所為之處分，
聲明異議，本院裁定如下：
    主  文
原處分撤銷。
甲○○不罰。
    理  由
一、原處分意旨略以：異議人即受處分人甲○○所有、車號USZ-
    658 號輕型機車，前於民國97年5月25日上午8時59分許，停
    放在桃園縣桃園市○○路558 號前，為桃園縣政府警察局交
    通隊逕行舉發「在禁止臨時停車處所停車（紅線違停）」，
    並填製桃園縣政府警察局桃警局交字第DB0000000 號舉發違
    反道路交通管理事件通知單，限於同年6 月26日前向原處分
    機關交通部公路總局新竹區監理所桃園監理站到案陳述，雖
    異議人嗣於同年6月2日提出陳述，然經調閱現場照片可認機
    車係在紅線上違規屬實，至所稱遭他人搬動至違規地點，未
    能舉證遭何人移置，歉難採信，爰經原處分機關於同年6 月
    24日以桃監裁字第裁52-DB0000000號裁決書，認異議人違反
    道路交通管理處罰條例第56條第1項第1款規定，及依道路交
    通管理事件統一裁罰基準表，裁罰罰鍰新臺幣（下同） 600
    元等語。
二、聲明異議意旨略以：異議人於97年5 月23日午後即將機車停
    妥在機車停車內未再出門，直至26日上午出門始發現機車已
    於25日遭拖吊，顯見係於該段期間遭移置違規地點，復倘一
    開始即停在違規地點，則應於23日或24日即遭拖吊，且該路
    段設有監視器可供調查，非僅單一照片可認有違規情事，為
    此，爰依法聲明異議等語。
三、按法院受理交通事件，準用刑事訴訟法之規定，道路交通管
    理處罰條例第89條前段定有明文。又禁止臨時停車線，用以
    指示禁止臨時停車路段，以劃設於道路緣石正面或頂面為原
    則，無緣石之道路得標繪於路面上，距路面邊緣以30公分為
    度；本標線為紅色實線，線寬除設於緣石，正面者以緣石高
    度為準外，其餘皆為10公分；車輛停放線，用以指示車輛駕
    駛人停放車輛之位置與範圍；本標線之線型為白實線，線寬
    10公分，但機器腳踏車停放線劃設於非車道上者，得採用線
    寬5 公分，此為道路交通標誌標線號誌設置規則第169條第1
    項、第2項、第190條第1項、第2項所明訂。另認定犯罪事實
    所憑之證據，雖不以直接證據為限，間接證據亦包括在內，
    然而無論直接或間接證據，其為訴訟上之證明，須於通常一
    般之人均不致有所懷疑而得確信其為真實之程度者，始得據
    為有罪之認定，最高法院76年臺上字第4986號著有判例可資
    參照。準此，法院於審理行為人違反道路交通管理處罰條例
    案件，為事實之認定時，如就原處分機關所認定之行為人違
    規事實尚乏積極證據，或仍有合理之懷疑，而無法百分之百
    確信行為人確有該當於道路交通管理處罰條例各該處罰條文
    之構成要件事實時，即應為異議人有利之認定。
四、經查；原處分機關認異議人有在禁止臨時停車處所停車之違
    規情事，固據提出舉發照片1 紙在卷可稽，然而，觀諸該舉
    發照片，異議人所有車號USZ-658 號輕型機車雖停放在標繪
    紅線之禁止臨時停車路段，然僅靠標繪車輛停放線之機車停
    車格旁，距離甚近，則其所辯機車本停放在停車格內，係遭
    他人挪移至違規處所乙節是否屬實，自非全然不足採信。再
    者，參以異議人及桃園縣政府警察局所攝該路段現況照片，
    該機車停車格內均已停滿機車，且異議人所提照片更有數輛
    機車停放在紅線或人行道之違規情事，可見該路段屬機車眾
    多、停車格難覓之區域，且異議人之機車乃輕型機車，車體
    不大、重量非重，當有可能發生遭他人因尋找合法之機車停
    車位，而將原停放在該機車停車格最外側之異議人機車移置
    緊鄰之紅線禁止臨時停車路段，其所稱遭他人移置乙節，經
    核與常情無違，自難僅以謂異議人確有本件違規之事實存在
    。況且，異議人早於本件舉發之97年5月25日後，1週餘之同
    年6月2日具狀向原處分機關陳述意見，表示有遭他人移動車
    輛可能，而該路段經桃園縣桃園市○○里設○路口監視器，
    所攝區域即為本件機車停車格一帶，則其所指免責情事有相
    當之證據方法可供調查，非空言辯解，然原處分機關卻不予
    調查，竟強求異議人自行舉證證明，未善盡行政機關之調查
    職責，直至本院發函查詢，始經桃園縣政府警察局於97年 7
    月17日以桃警交字第0970070773號函覆該路口監視器存放期
    限已過，97年6 月13日前紀錄業已移除，致令異議人無法提
    出可供調查之證據方法，該不利益情事自應歸責於原處分機
    關，則異議人是否有在禁止臨時停車處所停車之違規情事，
    尚未達無合理懷疑而得確信其為真實之程度，要難單以舉發
    照片逕認有此一違規事實存在。是原處分機關未斟酌上情，
    遽論異議人確有在桃園縣桃園市○○路558 號前，標繪紅線
    之禁止臨時停車路段停車之事實存在，而予裁罰，顯有未當
    ，無可維持。
五、綜上所述，本件實難認異議人有原處分機關所指在禁止臨時
    停車處所停車之違規行為，則原處分機關未詳查上情，遽依
    舉發機關桃園縣政府警察局交通隊之逕行舉發，爰引道路交
    通管理處罰條例第56條第1項第1款規定，及依道路交通管理
    事件統一裁罰基準表，裁罰罰鍰600 元，容有未合。是以，
    異議人本件異議為有理由，自應由本院撤銷原處分，而另為
    異議人不罰之諭知。
據上論斷，應依道路交通管理處罰條例第87條第2 項，道路交通
案件處理辦法第20條前段，裁定如主文。
中    華    民    國    97    年    9     月    3     日
                  交通法庭      法  官  黃翊哲
以上正本證明與原本無異。
如不服本裁定，應於裁定送達後5 日內，以書狀敘述理由（須附
繕本），向本院提出抗告。
                                書記官  劉霜潔
中    華    民    國    97    年    9     月    3     日


司法院資訊處製作；財團法人民間司法改革基金會備份。
